臺灣高等法院交通事件裁定　　　　　 100年度交抗字第1532號
抗告人　即
聲明異議人
即受處分人　北祥交通有限公司
代　表　人　施建仲
上列抗告人因違反道路交通管理處罰條例案件，不服臺灣士林地
方法院，中華民國100年10月19日所為裁定（100年度交聲字第93
1號），提起抗告，本院裁定如下：
    主  文
抗告駁回。
    理  由
一、按汽車裝載貨物超過核定之總重量、總聯結重量者，處汽車
    所有人罰鍰，並記汽車違規紀錄1次，其應歸責於汽車駕駛
    人時，除依第3項規定處汽車駕駛人罰鍰及依第63條第1項第
    2款規定記點外，並記該汽車違規紀錄1次。有前2項規定之
    情形者，應責令改正或當場禁止通行，並處新臺幣（下同）
    1萬元罰鍰，超載10公噸以下者，以總超載部分，每1公噸加
    罰新臺幣1000元；超載逾10公噸至20公噸以下者，以總超載
    部分，每1公噸加罰2000元；超載逾20公噸至30公噸以下者
    ，以總超載部分，每1公噸加罰3000元；超載逾30公噸者，
    以總超載部分，每1公噸加罰5000元。未滿1公噸以1公噸計
    算；又有前開違規情形，記違規點數1點，道路交通管理處
    罰條例第29條之2第1項、第3項、第63條第1項第2款分別定
    有明文。
二、原裁定意旨略以：異議人即受處分人北祥交通有限公司所有
    車牌號碼415-HM號營業貨運曳引車（下稱系爭車輛）於民國
    100年4月15日下午3時50分許，在臺北市○○區○○路2號前
    ，與車牌號碼565-HQJ號重型機車發生交通事故，因上開曳
    引車經過磅為35.18公噸，超過該曳引車裝載總聯結重量（
    35公噸）0.18公噸而違規，經警當場舉發等情，有原處分機
    關即交通部公路總局臺北區監理所（下稱原處分機關）北監
    營裁字第裁40-A1A148472號違反道路交通管理事件裁決書、
    臺北市政府警察局北市警交大字第A1A148472號舉發違反道
    路交通管理事件通知單、臺北市政府警察局交通警察大隊10
    0年6月1日北市警交大事字第10031097600號函、現場照片、
    承德地磅記錄單等在卷可稽，是本件違規事實事證明確。原
    審因認原處分機關，以抗告人所有之系爭車輛超載0.18公噸
    ，按超重1公噸計算，裁處罰鍰11000元，並記汽車違規紀錄
    1次，核無違誤，抗告人聲明異議為無理由，應予駁回等語
    。
三、抗告意旨略以：原審法院未就違反道路交通管理事件裁罰基
    準及處理細則第12條第1項第13款相關規定、及交通部86年
    11 月3日路臺（86）監字第11093號函釋及交通部90年9月21
    日（90）交路字第054777號函釋等內容中所定：「貨車裝車
    未逾核定之總重量10%者，仍依免予處罰之原則辦理。」、
    及「執勤警員對於不聽勸導者，必要時，仍得舉發」之相關
    規定細審本案事實，況舉發警員當時並無勸導之情事，抗告
    人何來不聽勸導，警員即開單處罰，自有不當。又該地磅也
    未知有無經檢驗合格？舉發單位指系爭車輛因超載而與對向
    來車565--HQJ號重機車跨越禁止超車線進入系爭車輛車道同
    為肇事原因，顯有偏頗等情，請撤銷原裁定，更為適當裁定
    云云。
四、經查：
  (一)抗告人所有之系爭車輛確於前開時、地有前揭之違規事實，
    有原處分機關裁決書、舉發通知單、臺北市政府警察局交通
    警察大隊函、現場照片、地磅記錄單等在卷可稽。抗告人雖
    執前詞置辯，惟查，抗告人所有之系爭車輛係因在臺北市○
    ○區○○路2號前，與車牌號碼565-HQJ號重型機車發生交通
    事故，經警將該系爭車輛移至設置於臺北市○○區○○段2
    小段91號之固定地磅測量重量，該車之過磅結果為35.18公
    噸，因超過該車裝載總聯結重量35噸而為警舉發。查該固定
    地磅業據經濟部標準檢驗局核發度量衡器檢定合格證書，該
    證書之有效期限係自100年2月22日至101年2月29日，此有原
    審卷附經濟部標準檢驗局度量衡儀器檢定合格證書為憑，足
    見上開曳引車於100年4月15日經該固定地磅測量重量時，該
    地磅尚在檢驗合格之期限內，是該檢驗結果應屬可採；又依
    「衡器檢定檢查技術規範」第4.16.2點前段之規定，固定地
    秤之公差為負載秤量之千分之1，因上開曳引車測得重量為3
    5.18公噸，據此計算公差為0.03518公噸，將測得之重量扣
    除公差值為35.14482公噸，仍逾該車裝載總聯結重量35噸，
    是該車確有超載情形，即堪認定。
  (二)而交通部97年7月3日交路字第0970036008號函，已說明，依
    95年7月1日修正施行之違反道路交通管理事件統一裁罰基準
    及處理細則第12條第1項第13規定，駕駛汽車裝載貨超過核
    定之總重量或總聯結重量，未逾百分之十者，未嚴重危害交
    通安全、秩序或發生交通事故，以不舉發為適當時，交通勤
    務警察或依法令執行交通稽查任務人員係得對其施以勸導，
    免予舉發；故於上揭細則規定修正施行後，原交通部路政司
    86年11月3日路臺（86）監字第11093號函及90年9月21日（9
    0）交路字第054777號函釋即應停止適用。是抗告人所提出
    之交通部86年11月3日路臺（86）監字第11093號函釋及交通
    部90年9月21日（90）交路字第054777號函釋，自不適用於
    本件交通違規事件。又對於汽車裝載貨物超過核定之總重量
    之處罰，道路交通管理處罰條例第29條之2規定甚明，而依
    據道路交通管理處罰條例第92條第2項「輕微違規勸導」之
    授權規定，交通部制定「違反道路交通管理事件統一裁罰標
    準及處理細則」，該行政規則第12條第1項第13款規定「駕
    駛汽車裝載貨物超過核定之總重量或總聯結重量，未逾百分
    之十，而未嚴重危害交通安全、秩序或發生交通事故，且情
    節輕微，以不舉發為適當者，交通勤務警察或依法令執行交
    通稽查任務人員得對其施以勸導，免予舉發」，其係考量執
    法使用之地磅容許誤差及為利舉發、處罰實務作業標準一致
    ，惟依同條第3項規定對於不聽勸導者，必要時，仍得舉發
    ，有交通部95年12月29日交路字第0950012823號函在卷可參
    ，再者，依據現行道路交通管理處罰條例內容，並無車輛超
    載如未逾10％得予免罰之規定，準此，因交通執法儀器使用
    上容有誤差，而以核定總重量10％之寬限值內，賦予員警行
    政裁量權，依據個案違規事實認定，是否以勸導代替取締，
    惟該寬限值並非法律明文，只要車輛在於實際上確已經有超
    載（重）之事實存在，則執勤警員依上述規定填單舉發，即
    不得認為違法，並無所謂超載（重）未達總重量10％者，即
    得免予舉發，而置上述道路交通管理處罰條例第29條之2之
    規定不顧之理。況抗告人所有之系爭車輛係因在臺北市○○
    區○○路2號前，與車牌號碼565-HQJ號重型機車發生交通事
    故，經警將該系爭車輛移至設置於臺北市○○區○○段2小
    段91號之固定地磅測量重量，已如前述，則抗告人所有之系
    爭車輛既已發生交通事故，自無適用違反道路交通管理事件
    統一裁罰標準及處理細則第12條第1項第13款規定之餘地，
    是員警依法舉發，並無違誤。
  (三)綜上所述，原審認本件異議為無理由，駁回受處分人聲明異
    議，經核其認事用法，均無不當，本件抗告人仍執上詞指摘
    原裁定不當，為無理由，應予駁回。
據上論斷，應依道路交通事件處理辦法第25條，刑事訴訟法第41
2條，裁定如主文。
中    華    民    國   100    年    11    月    17    日
                  刑事第一庭  審判長法  官  葉騰瑞
                                    法  官  莊明彰
                                    法  官  魏新國
以上正本證明與原本無異。
不得再抗告。
                                    書記官  葉金發
中    華    民    國   100    年    11    月    21    日